【裁判字號】    97,交抗,1023
【裁判日期】    970812
【裁判案由】    違反道路交通管理處罰條例
【裁判全文】
臺灣高等法院交通事件裁定            97年度交抗字第1023號
抗  告  人
即受處分人  甲○○
上列抗告人，因違反道路交通管理處罰條例案件，不服臺灣板橋
地方法院，中華民國97年4 月30日裁定（96年交聲字第1862號）
，提起抗告，本院裁定如下：
    主  文
抗告駁回。
    理  由
一、本件原裁定以：
(一)案外人林玉敏所有車號9787-NP號自用小客車，於民國96年8
    月14日11時3 分許，行經彰化縣線西鄉○○路、中正路口時
    ，因有紅燈右轉之違規，經執勤員警於中華路與台61線路口
    將上開車輛攔停，該駕駛人雖出示行照、駕照，然經員警告
    知其違規後，該駕駛人因不服員警取締即強行拿走證件並駕
    車離開現場，執勤員警遂予逕行舉發，嗣經車主林玉敏陳報
    本件違規駕駛人為異議人即受處分人甲○○，原處分機關爰
    依道路交通管理處罰條例第53條第2項、第60條第2項第1 款
    、第63條第1項第1款、第3 款規定，就紅燈右轉部份裁處罰
    鍰新台幣900元並記違規點數3點、不服從交通警察稽查部份
    裁處罰鍰新臺幣900元並記違規點數1點處分。異議意旨略以
    ：異議人於96年8 月14日上午駕車至彰濱工業區○○○道路
    十字路口等紅燈時，突然有員警拍打車窗表示要臨檢，本人
    就將車子停在檳榔攤前並出示證件，之後員警竟表示要開罰
    單，因其覺得十分生氣便抽回證件走回車上，該員警表示如
    不配合將依妨害公務處理，其隨即表明願意隨員警回派出所
    ，並等待員警帶路，但員警並不理會其本人，且一直在寫東
    西，當時其以為是員警自知理虧，其乃自行開車離去等語。
(二)經查，本件受處分人甲○○於上揭時地，因「紅燈右轉」及
    「不服交通員警稽查」違規而經警掣單逕行舉發，有該舉發
    通知單在卷足憑；復據彰化縣政府警察局和美分局於96年10
    月30日以和警分五字第0960019396號函覆稱：「據舉發員警
    陳述：林君駕駛9787-NP 號自小客車行經線西鄉○○路與中
    華路口時，該路口號誌明確為紅燈，仍由中正路右轉中華路
    ，員警發現後即尾隨該車至中華路與台61線路口處始攔下林
    君；林君當時雖出示駕、行照，惟員警告知其違規行為後，
    依法製單舉發，林君因不服員警取締，即強行拿走證件後並
    駕車離開現場，員警依當時違規事實逕行舉發紅燈右轉及拒
    絕停車接受稽查而逃逸」；另認舉發通知單引用法條不當，
    認應依道路交通管理處罰條例第60條第2項第1款裁罰（舉發
    通知單上記載第60條第1項）等語，有該書函在卷可稽。
(三)次按，交通員警舉發違反道路交通管理處罰條例所列之違規
    事實，本質上為行政處分，係公務員基於職務上權力，依法
    就特定之具體事件所為具公法上效果之單方行政行為，基於
    公務員為公法上行為具有公信力之原則，該行政行為當可被
    推定為真正，其據以依法處分之事實認定亦為正確無誤，此
    公信原則，乃立法者賦予行政機關制定違反道路交通事件統
    一裁罰標準及處理細則，使執勤警員得當機處分，以維護交
    通秩序、安全之行政目的，殊不得由異議人任意質疑行政處
    分之公信力。本件舉發員警既已認定異議人確有駕車有紅燈
    右轉之違規，異議人復自承因不認同員警舉發行為，而拒絕
    提供身分證件供員警查驗，且未待員警完成舉發手續即行駕
    車離去，亦徵其確有不服從交通勤務警察稽查等上開違規。
    本件違規事證明確，原處分機關據以援引上開規定，分別裁
    處罰鍰新臺幣900元並記違規點數3 點、新臺幣900元並記違
    規點數1 點處分，核無不當，乃駁回本件異議，核無不合。
二、按，汽車駕駛人，行經有燈光號誌管制之交岔路口闖紅燈者
    ，處新臺幣（下同）1800元以上5400元以下罰鍰；前項紅燈
    右轉行為者，處新臺幣600 元以上1800元以下罰鍰。又汽車
    駕駛人，駕駛汽車有不服從交通勤務警察或依法令執行交通
    指揮、稽查任務人員之指揮或稽查者，處新臺幣900 元以上
    1800元以下罰鍰。汽車駕駛人有第60條第2項第1款情形者，
    記違規點數1點；有第53條情形者，記違規點數3點，道路交
    通管理處罰條例第53條第1項、第2項、第60條第2項第1款、
    第61條第1項第1款、第3款，分別定有明文。
三、抗告意旨略以：抗告人開車行經線西鄉○○路、中華路口，
    經警員舉發有紅燈右轉違規，但抗告人嗣查證該路口係沿海
    路一段，警員舉發違規地點即有誤，且警員係騎機車追駕車
    之違規人，是否抓錯人，而抗告人實際上未違規，警員無法
    提出證件，抗告人不服取締，如何係違規云云。惟查，上開
    違規地點有舉發單可憑，並有警局函文可稽，抗告人於原審
    異議時，亦未就此有所抗辯，則抗告人提起抗告，執此情事
    指摘，自難遽信。又抗告人於原審所提異議之事由，與抗告
    事由否認係開車違規情節，明顯不同，抗告人復未提出證據
    ，且本件係車主陳稱係抗告人駕車違規，而經警改罰抗告人
    ，則抗告人否認係開車違規，亦難憑採。又抗告人不服取締
    情節，已於抗告狀內是認，且依抗告人逕自離去現場以觀，
    抗告人應有上開之違規情形及離去情事，洵堪認定，抗告狀
    所辯，難以輕信。從而，本件抗告人以上情指摘原裁定不當
    ，難認可採，核為無理由，應予駁回。
四、據上論結，應依道路交通案件處理辦法第26條，刑事訴訟法
    第412條，裁定如主文。
中    華    民    國    97    年    8     月    12    日
                  刑事第十四庭審判長法  官  陳志洋
                                    法  官  吳啟民
                                    法  官  蔡聰明
以上正本證明與原本無異。
不得再抗告。
                                    書記官  陳建邦
中    華    民    國    97    年    8     月    12    日


司法院資訊處製作；財團法人民間司法改革基金會備份。
